臺灣臺南地方法院家事裁定　　　　　　　100年度監字第265號
聲　請　人　杜錦蓮
上列聲請人聲請准予處分受監護宣告人不動產事件，本院裁定如
下：
  主  文
許可聲請人代理受監護宣告人陳惠華（民國○○年○月○○日生，身
分證統一編號：Ｚ000000000號）就其所繼承被繼承人陳同枝（男
，民國○○年○○月○○日生，身分證統一編號：Ｚ000000000號，民國
100年4月20日死亡）如附表所示之遺產，依附表所示之分割方法
辦理遺產分割繼承登記。
程序費用新臺幣壹仟元由聲請人負擔。
  理  由
一、按監護開始時，監護人對於受監護人之財產，應依規定會同
    遺囑指定、當地直轄市、縣（市）政府指派或法院指定之人
    ，於二個月內開具財產清冊，並陳報法院。於前條之財產清
    冊開具完成並陳報法院前，監護人對於受監護人之財產，僅
    得為管理上必要之行為，民法第1099條第1項、第1099條之1
    定有明文。又按監護人對於受監護人之財產，非為受監護人
    之利益，不得使用、代為或同意處分。監護人為下列行為，
    非經法院許可，不生效力：一、代理受監護人購置或處分不
    動產。二、代理受監護人，就供其居住之建築物或其基地出
    租、供他人使用或終止租賃。監護人不得以受監護人之財產
    為投資。但購買公債、國庫券、中央銀行儲蓄券、金融債券
    、可轉讓定期存單、金融機構承兌匯票或保證商業本票，不
    在此限，民法第1101條定有明文。該條規定，依民法第1113
    條規定，準用於成年人之監護。
二、本件聲請意旨略以：
  (一)受監護宣告人陳惠華（女，民國○○年○月○○日生，身分證統
    一編號：Ｚ000000000號），前經本院以100年度監宣字第136
    號裁定為監護之宣告，並選定聲請人為監護人，指定陳基頌
    為會同開具財產清冊之人（100年7月26日確定）。因被繼承
    人陳同枝即受監護宣告人之父於100年4月20日過世，而受監
    護宣告人陳惠華有與其他繼承人陳蔡百年、陳基頌、侯陳惠
    靜協議分割繼承遺產之必要。
  (二)經聲請人與其他繼承人協商後，協議分割如附表所示之遺產
    ，協議分配理由如下：
    1.遺產總額為新臺幣（下同）9,108,459元，若四個繼承人
      平均分配，每人可分配金額為2,277,114.7元，而繼承人
      中之陳蔡百年，侯陳惠靜要將其應繼分可得之金額協議分
      配給陳基頌。
    2.而受監護人陳惠華部分，考量若皆依持分四分之一來繼承
      ，每筆土地皆變成共有，日後若需出售土地來支付受監護
      宣告人日常所需費用時，共有情形下的土地難以變現，故
      為受監護人利益考量將遺產中最有價值且單獨所有之土地
      由受監護宣告人陳惠華繼承。
    3.以上係為受監護宣告人陳惠華之利益考量所做之分配，更
      何況遺產中之臺南市○○區○○段516、578、947、960、
      961地號土地目前情形不是公用地就是道路用地，不然就
      是既成私設巷道，僅有臺南市○○區○○段577、566 、
      959地號土地為可建築用地，而將公告現值較高之臺南市
      永康區○○段959地號分配與陳惠華，實為受監護宣告人
      之利益考量為前提。
  (三)綜上，爰聲請准聲請人代理受監護宣告人陳惠華就其所繼承
    被繼承人陳同枝如附表所示之遺產，依附表所示之分割方法
    辦理遺產分割繼承登記等語。
三、經查：
  (一)聲請人主張受監護宣告人陳惠華前經本院以100年度監宣字
    第136號裁定為監護之宣告，並選定聲請人為監護人，指定
    陳基頌為會同開具財產清冊之人（100年7月26日確定）等情
    ，業經本院依職權調閱本院100年度監宣字第136號監護宣告
    裁定查核屬實，堪予認定。
  (二)次查，聲請人主張受監護宣告人陳惠華之父親即被繼承人陳
    同枝於100年4月20日死亡，遺有附表所示之不動產，而受監
    護人陳惠華部分，考量若皆依持分四分之一來繼承，每筆土
    地皆變成共有，日後若需出售土地來支付受監護宣告人日常
    所需費用時，共有情形下的土地難以變現，故為受監護人利
    益考量將遺產中最有價值且單獨所有之土地由受監護宣告人
    陳惠華繼承等情，業據提出遺產分割協議書1份、繼承系統
    表1份、遺產稅免稅證明書1份、戶籍謄本3份、地籍圖騰本1
    份、土地登記第二類謄本8份為證，堪可採信。又依附表所
    示之分割方案，受監護宣告人陳惠華分割取得之不動產價額
    高於其應繼分四分之一之價額，且為其他繼承人所同意，故
    此遺產協議分割方式應有利於受監護宣告人陳惠華。是以，
    聲請人聲請代理受監護宣告人陳惠華就其所繼承被繼承人陳
    同枝如附表所示之遺產，依附表所示之分割方法辦理遺產分
    割繼承登記，於法尚無不合，應予准許。
四、依非訟事件法第21條第1項前段、第24條第1項，裁定如主文
    。
中    華    民    國   100    年    12    月    30    日
                     家事法庭     法  官  郭貞秀
以上正本係照原本作成。
如對本裁定抗告須於裁定送達後10日內向本院提出抗告狀，並應
繳納抗告費新臺幣1,000元。
中    華    民    國   100    年    12    月    30    日
                                  書記官  李采芹
附表：
 ┌──┬──┬─────────┬────┬─┬──┬────────┐
 │編號│財產│坐    落   地   號│面積（平│地│權利│分   割  方   法│
 │    │種類│                  │方公尺）│目│範圍│                │
 ├──┼──┼─────────┼────┼─┼──┼────────┤
 │ 1. │土地│臺南市○○區○○段│  58.01 │建│1/3 │分歸陳蔡百年取得│
 │    │    │516地號           │        │  │    │                │
 ├──┼──┼─────────┼────┼─┼──┼────────┤
 │ 2. │土地│同段566地號       │ 118.90 │建│全部│分歸陳基頌取得  │
 ├──┼──┼─────────┼────┼─┼──┼────────┤
 │ 3. │土地│同段577地號       │  92.42 │建│全部│分歸陳基頌取得  │
 ├──┼──┼─────────┼────┼─┼──┼────────┤
 │ 4. │土地│同段578地號       │ 130.26 │建│1/3 │分歸陳蔡百年取得│
 ├──┼──┼─────────┼────┼─┼──┼────────┤
 │ 5. │土地│同段947地號       │ 251.60 │旱│1/3 │分歸陳基頌取得  │
 ├──┼──┼─────────┼────┼─┼──┼────────┤
 │ 6. │土地│同段959地號       │ 146.94 │旱│全部│分歸陳惠華取得  │
 ├──┼──┼─────────┼────┼─┼──┼────────┤
 │ 7. │土地│同段960地號       │  30.49 │旱│1/3 │分歸陳基頌取得  │
 ├──┼──┼─────────┼────┼─┼──┼────────┤
 │ 8. │土地│同段961地號       │  11.68 │旱│1/3 │分歸陳基頌取得  │
 └──┴──┴─────────┴────┴─┴──┴────────┘